【裁判字號】    99,上訴,1732
【裁判日期】    990924
【裁判案由】    毒品危害防制條例
【裁判全文】
臺灣高等法院刑事判決                99年度上訴字第1732號
上  訴  人  臺灣板橋地方法院檢察署檢察官
上  訴  人
即  被  告  甲○○
選任辯護人  曾昭牟律師
上列上訴人因被告違反毒品危害防制條例案件，不服臺灣板橋地
方法院98年度訴字第4250號，中華民國99年1 月25日所為之第一
審判決（起訴案號：臺灣板橋地方法院檢察署98年度偵字第1915
8 號），提起上訴，本院判決如下：
    主  文
上訴駁回。
    事  實
一、甲○○明知安非他命、愷他命（ketamine，俗稱Ｋ他命）屬
    毒品危害防制條例列管之第二級、第三級毒品，不得持有、
    轉讓及販賣，因自身染有施用毒品之惡習，並熟知取得毒品
    之管道，為能節省購毒花費，竟於向綽號「阿安」之人購買
    毒品後，基於營利之意圖，在亦有毒癮之友人陳政佑、歐陽
    光耀、洪定宇撥打其所使用之0000000000號行動電話聯絡時
    ，分別自民國98年4月間起至同年5月初止，以甲基安非他命
    每０．五公克新臺幣（下同）二千元、Ｋ他命每公克四百元
    之價格，在如附表編號一至三(4)所示之地點，以如附表編號
    一至三(4)所示之價錢與數量，販賣予陳政佑、歐陽光耀、洪
    定宇等三人，並分次從中取得一至二百元之利潤以營利之（
    販賣之時間、地點及數量均詳如附表編號一至三(4)號所示）
    ；另基於轉讓第三級毒品Ｋ他命之犯意，於98年5 月20日凌
    晨1 時47分許，以其所使用之上揭行動電話為聯絡工具，將
    Ｋ他命一包（約重一至二公克），在臺北市○○○路靠近憲
    兵隊附近，無償轉讓與卓宜杰。嗣於98年7月8日晚上9 時30
    分許，為警持原審核發之搜索票在臺北縣蘆洲市○○○路○
    段68巷5號3樓查獲，並扣得其所有、供犯罪所用之上開行動
    電話一具，並依據該行動電話之通聯紀錄，始循線查悉上情
    。
二、案經臺北市政府警察局中山分局移送臺灣板橋地方法院檢察
    署檢察官偵查起訴。
    理  由
壹、程序部分：
一、按被告以外之人於審判外之言詞或書面陳述，除法律有規定
    者外，不得作為證據，刑事訴訟法第159條第1項固有明定。
    惟被告以外之人於審判外之陳述，雖不符同法第159條之1至
    之4 規定，但經當事人於審判程序同意作為證據，法院審酌
    該言詞陳述或書面作成時之情況，認為適當者，亦得為證據
    ，且當事人、辯護人於法院調查證據時，知有第159條第1項
    不得為證據之情形，而未於言詞辯論終結前聲明異議者，視
    為有前項之同意，此亦據刑事訴訟法第159條之5規定甚明。
二、本案判決下列所引用之被告以外之人於審判外之陳述，檢察
    官、上訴人即被告甲○○及其辯護人迄本院言詞辯論終結前
    ，均未對該等證據之證據能力聲明異議。本院審酌該等證據
    之取得，並無違法不當或證明力明顯過低之瑕疵，亦認以之
    作為證據，要屬適當。是以依刑事訴訟法第159條之4等規定
    ，本案判決所引用之被告以外之人於審判外之陳述，均有證
    據能力。
三、按通訊監察錄音之譯文，僅屬依據監聽錄音結果予以翻譯之
    文字，固具文書證據之外觀，但實際上仍應認監聽所得之錄
    音帶或光碟，始屬調查犯罪所得之證物，此乃刑事訴訟法第
    165條之1第2 項所稱之證物，如其蒐證程式合法，並經合法
    調查，自具證據能力，故檢察官如提出通訊監察錄音之譯文
    為其證據方法，實乃以其監聽所得之錄音帶或光碟，為調查
    犯罪所得之證物，法院本應依刑事訴訟法第165條之1所列之
    方法調查，以判斷該錄音帶或光碟是否與通訊監察錄音之譯
    文相符，而監聽錄音製作之譯文，雖通常為偵查犯罪機關單
    方面製作，然若被告或訴訟關係人對其真實性並無爭執，經
    法院於審判期日提示譯文供當事人辨認、表示意見並為辯論
    者，程式自屬適法（最高法院95年度台上字第295 號、94年
    度台上字第4665號判決可資參照）。本件警方對於上揭被告
    使用之行動電話施以通訊監察，事前均經原審依法核發通訊
    監察書，此有原審98年度聲監字第000245號、聲監續字第00
    0265號通訊監察書、電話附表在卷可參（見偵查卷第134 頁
    至第137 頁），程式未見違法情事，又警方依通訊監察錄音
    所製作之譯文，經提示予被告及其辯護人，其等對於譯文之
    真實性並無爭執，依上開說明，本案卷內相關通訊監察譯文
    應有證據能力。
貳、實體部分：
一、訊據被告甲○○對於分別在附表編號一至三(4)號所示之時、
    地，販賣第二級、第三級毒品予陳政佑、歐陽光耀與洪定宇
    ，及轉讓第三級毒品予卓宜杰之犯行，業已於偵查中、原審
    及本院審理時坦承不諱，核與證人陳政佑、歐陽光耀、洪定
    宇、卓宜杰四人分別於警詢、偵查中所證述之情節大致相符
    ，復有卷附被告持用門號0000000000號之行動電話與證人陳
    政佑使用之0000000000號室內電話、證人歐陽光耀持用之00
    00000000行動電話、證人洪定宇持用之0000000000電話、證
    人卓宜杰持用之0000000000電話之通聯紀錄及通聯譯文在卷
    足按（見偵查卷第25頁至第30頁、第46頁至第61頁），並有
    被告所有並持用、門號為0000000000號之行動電話一具扣案
    可資佐證，被告之自白核與事實相符，本件事證已臻明確，
    被告上開犯行堪以認定，均應予依法論科。
二、被告行為後，毒品危害防制條例第四條，業於98年5 月20日
    修正公布，同年11月20日施行，依刑法第2條第1項之規定，
    應依「從舊從輕」原則而為比較。茲說明如下：
（一）毒品危害防制條例第4 條第2項、第3項之販賣第二級、第
      三級毒品罪法定本刑之規定，修正前係規定「製造、運輸
      、販賣第二級毒品者，處無期徒刑或七年以上有期徒刑，
      得併科新臺幣七百萬元以下罰金。」、「製造、運輸、販
      賣第三級毒品者，處五年以上有期徒刑，得併科新臺幣五
      百萬元以下罰金。」修正後則規定：「製造、運輸、販賣
      第二級毒品者，處無期徒刑或七年以上有期徒刑，得併科
      新臺幣一千萬元以下罰金。」、「製造、運輸、販賣第三
      級毒品者，處五年以上有期徒刑，得併科新臺幣七百萬元
      以下罰金。」經比較修正前、後之規定，可知販賣第二級
      毒品罪之法定本刑，就罰金刑部分由修正前之得併科新臺
      幣七百萬元以下罰金，提高為得併科新臺幣一千萬元以下
      罰金，販賣第三級毒品罪之法定本刑，就罰金刑部分由修
      正前之得併科新臺幣五百萬元以下罰金，提高為得併科新
      臺幣七百萬元以下罰金，自以修正前毒品危害防制條例第
      4條第2項、第3項之規定有利於被告。
（二）毒品危害防制條例第17條有關減輕其刑之規定，修正前規
      定「犯第四條第一項至第四項、第五條第一項至第四項前
      段、第六條第一項至第四項、第七條第一項至第四項、第
      八條第一項至第四項、第十條或第十一條第一項、第二項
      之罪，供出毒品來源，因而破獲者，得減輕其刑。」修正
      為「犯第四條至第八條、第十條或第十一條之罪，供出毒
      品來源，因而查獲其他正犯或共犯者，減輕或免除其刑。
      犯第四條至第八條之罪於偵查及審判中均自白者，減輕其
      刑。」比較修正前、後之規定，可知依修正後增列被告如
      於偵查及審判中自白者，即可必減輕其刑，自以修正後毒
      品危害防制條第17條第2項之規定有利於被告。
（三）綜合上述各條文修正前、後之比較，就販賣第二級、第三
      級毒品罪法定本刑之罰金刑部分，修正後之規定，得併科
      之罰金刑雖有提高，惟最高本刑部分則因自白而減輕，是
      修正前之規定整體而論較不利於被告，揆諸最高法院95年
      度第八次決議所揭示之罪刑綜合比較原則，自應整體適用
      裁判時即修正後毒品危害防制條例處斷。
三、
（一）罪名：被告將毒品出售，並從中取得一至二百元之利潤，
      其自係意圖營利而為，核被告所為，均係犯修正後毒品危
      害防制條例第4條第2項之販賣第二級毒品罪、同條例第3
      項之販賣第三級毒品罪及同條例第8條第3項之轉讓第三級
      毒品罪。被告持有第二級毒品安非他命、第三級毒品愷他
      命之低度行為，分別為其販賣、轉讓之高度行為所吸收，
      均不另論罪。
（二）想像競合犯：被告就附表編號二(2)，係以一個販賣行為，
      同時販售第二級毒品甲基安非他命與第三級毒品Ｋ他命予
      歐陽光耀，為一行為觸犯二罪名之異種想像競合犯，應從
      一重之販賣第二級毒品罪處斷。
（三）罪數：被告所犯如附表編號一至三(4)所列之各販賣第二級
      毒品、第三級毒品罪及如事實欄所載之轉讓第三級毒品罪
      行，犯意各別，行為互殊，應予分論併罰。
（四）自白減刑：被告自警詢、檢察官偵訊、原審及本院審判中
      均自白上開犯罪情節，與修正後毒品危害防制條例第17條
      第2 項之規定相符，應均依該條之規定，分別減輕其刑。
四、原審以被告之罪證明確，適用毒品危害防制條例第4條第2項
    、第3項、第8條第3項、第17條第2項、第19條第1 項、刑法
    第2條第1項但書、第11條前段、第55條、第51條第5 款規定
    ，並審酌被告有施用毒品惡習，素行不佳，販賣安非他命、
    Ｋ他命予他人，以謀取數百元之利益，販賣之毒品數量尚微
    ，惟已使毒品易於擴散，危害社會、國家人民之身心健全發
    展，被告於犯後已坦承犯行，知所悔改等一切情狀，分別量
    處如附表編號一至三(4)所示之刑及轉讓第三級毒品部分判處
    有期徒刑五月，並定其應執行刑有期徒刑七年六月；並說明
    被告就如附表編號一至三(4)所示之販賣毒品所得合計為一萬
    三千一百元，應依毒品危害防制條例第19條第1 項規定沒收
    之，併諭知如全部或一部不能沒收時，以其財產抵償之；另
    搭配門號0000000000號之行動電話（含ＳＩＭ卡一枚）一具
    ，係供作與證人陳政佑等人聯絡
    本件販賣毒品所用之物，且為被告所有，業據被告及證人分
    別供陳在卷，亦依同條規定宣告沒收之，其認事用法並無不
    當，量刑亦屬適當。
五、被告不服原判決提起上訴，以：原審判刑太重，且未審酌被
    告的行為應符合刑法第59條規定得酌減刑度，原審認事用法
    顯有違誤等語為由。按犯罪之情狀顯可憫恕，認科以最低度
    刑仍嫌過重者，得酌量減輕其刑，刑法第59條固有明文；然
    查，被告於本案中販賣及轉讓毒品之次數達八次之多，並非
    偶一為之，衡量情節，顯無情堪憫恕之情形。被告之上訴意
    旨，為無理由，應予駁回。
六、檢察官不服原審提起上訴，以：
（一）按刑罰之量定，固屬法院自由裁量之職權行使，然法院對
      有罪之被告科刑，應符合罪刑相當之原則，使罰當其罪。
      又數罪併罰，分別宣告數有期徒刑時，應依刑法第51條第
      5 款之規定，採「限制加重原則」，以最重之宣告刑為下
      限，以各宣告刑之總和為上限，併有一絕對限制上限之規
      定，然此一數罪併罰之規定，係為了避免累罰之效應存在
      而設，而必須重新為整體刑之形成，然並不能據此導出給
      予犯罪行為人，享有過度刑罰優惠之結果，僅能依據「限
      制加重原則」，在被告數罪之宣告刑上，依據「累進遞減
      原則」，定其應得之執行刑。又「累進遞減原則」之設定
      ，黃榮堅教授統計臺灣臺北地方法院、臺灣臺中地方法院
      及臺灣高雄地方法院於93年度處理數罪併罰案件時研究發
      現，針對第二犯罪之宣告刑，在記入應執行刑時所記入之
      刑度，大約接近0.67的數值，因此在累進遞減原則之設計
      上，定執行刑時，以0.7 作為第二宣告刑責任遞減系數之
      始。如依上述研究結果，則其公式為：應執行刑等於【最
      重宣告刑】加上【第二重宣告刑乘以0.7 】加上【第三重
      宣告刑乘以0.6】加上【第四重宣告刑乘以0.5】，以此類
      推下去，而合理得出一具體之整體執行刑。（請參黃榮堅
      著，數罪併罰量刑模式構想，刑法修正後之適用問題，最
      高法院學術研究會叢書【十二】）。
（二）經查：本件被告上述八次犯行之主刑總宣告刑共計二十一
      年九月，依據上開量刑原則黃榮堅教授研究提出之核算公
      式，本案所核算得出之應執行刑約十二年一月。然原審竟
      僅定應執行刑為有期徒刑七年六月，較總宣告刑度減少了
      十四年三月，不僅不到總宣告刑度的二分之一，甚至較前
      開黃榮堅教授研究得出之公式所核算之結果少了四年七月
      ，所定應執行刑過輕，顯然未正確適用前述「限制加重原
      則」之量刑原理。原審未能未正確適用「限制加重原則」
      之量刑原理，過度給予被告刑罰之優惠，無法貫徹刑法公
      平正義之理念，不符合罪刑相當原則，判決顯有違誤不當
      。
七、按，法律上屬於自由裁量之事項，並非概無法律性之拘束。
    法院就自由裁量權之行使，除不得踰越法律規定即裁量之外
    部性界限外，尚應受比例原則、公平正義原則之規範，謹守
    法律秩序之理念，體察法律之規範目的，使其結果實質正當
    ，合於裁量之內部性界限，俾與立法本旨相契合。刑法第51
    條第5 款規定數罪併罰，宣告多數有期徒刑者，應於各刑中
    之最長期以上，各刑合併之刑期以下，定其應執行之刑期，
    但不得逾法定最高限制（原為有期徒刑二十年，94年2月2日
    修正為有期徒刑三十年），此為有期徒刑數罪併罰之外部性
    界限；該規定就數罪併罰，非採併科主義，而係採限制加重
    主義，由法院就俱發數罪中，以最重之宣告刑為基礎，參酌
    他罪之宣告刑，裁量加重定之，目的乃藉此將被告所犯數罪
    合併之刑，重新裁量，用資防止刑罰過苛，致罪責失衡，以
    保障人權，足徵其立法本旨，非但無使被告更受不利益之意
    ，甚且原則上法院得裁量以減輕刑度，使更有利於被告。此
    係屬刑法賦予法院自由裁量之事項，其應受內部性界限之拘
    束，要屬當然（最高法院99年度台非字第233 號裁定、97年
    度台上字第3305號判決意旨可參）。本件被告犯如附表編號
    一至三(4)所列之各販賣第二級毒品、第三級毒品罪及如事實
    欄所載之轉讓第三級毒品罪所列之罪行，分別宣告如附表編
    號一至三(4)所示之刑期及有期徒刑五月（轉讓部分），定其
    應執行之刑為有期徒刑七年六月。從形式上觀察，並未踰越
    刑法第51條第5 款所定法律之外部性界限，雖於定執行刑時
    酌減之刑度較多，但尚難謂已達違背定應執行刑規範目的之
    情形，應仍屬法院裁量權合法相當之行使範疇。檢察官僅以
    此為由提起上訴，為無理由，應予駁回。
、據上論斷，應依刑事訴訟法第368條，判決如主文。
本案經檢察官張熙懷到庭執行職務。
中    華    民    國    99    年    9     月    24    日
                  刑事第十四庭  審判長法  官  陳志洋
                                      法  官  梁耀鑌
                                      法  官  遲中慧
以上正本證明與原本無異。
如不服本判決，應於收受送達後10日內向本院提出上訴書狀，其
未敘述上訴之理由者並得於提起上訴後10日內向本院補提理由書
（均須按他造當事人之人數附繕本）「切勿逕送上級法院」。
                                      書記官  陳韋杉
中    華    民    國    99    年    9     月    24    日
附錄：本案論罪科刑法條全文
毒品危害防制條例第4條
I製造、運輸、販賣第一級毒品者，處死刑或無期徒刑；處無期
  徒刑者，得併科新臺幣二千萬元以下罰金。
II製造、運輸、販賣第二級毒品者，處無期徒刑或七年以上有期
  徒刑，得併科新臺幣一千萬元以下罰金。
III製造、運輸、販賣第三級毒品者，處五年以上有期徒刑，得併
  科新臺幣七百萬元以下罰金。
Ⅳ製造、運輸、販賣第四級毒品者，處三年以上十年以下有期徒
  刑，得併科新臺幣三百萬元以下罰金。
Ⅴ製造、運輸、販賣專供製造或施用毒品之器具者，處一年以上
  七年以下有期徒刑，得併科新臺幣一百萬元以下罰金。
Ⅵ前五項之未遂犯罰之。
毒品危害防制條例第8條
I轉讓第一級毒品者，處一年以上七年以下有期徒刑，得併科新
  臺幣一百萬元以下罰金。
II轉讓第二級毒品者，處六月以上五年以下有期徒刑，得併科新
  臺幣七十萬元以下罰金。
III轉讓第三級毒品者，處三年以下有期徒刑，得併科新臺幣三十
  萬元以下罰金。
Ⅳ轉讓第四級毒品者，處一年以下有期徒刑，得併科新臺幣十萬
  元以下罰金。
Ⅴ前四項之未遂犯罰之。
Ⅵ轉讓毒品達一定數量者，加重其刑至二分之一，其標準由行政
  院定之。
附  表：
┌─┬─────┬─────┬───┬───────┬──────────┐
│編│時    間  │地    點  │對  象│ 交 易 內 容  │  宣  告  刑        │
│號│          │          │      │              │                    │
├─┼─────┼─────┼───┼───────┼──────────┤
│一│98年4 月19│臺北縣泰山│陳政佑│以一包安非他命│販賣第二級毒品，處有│
│  │日下午9 時│鄉○○路便│      │（重約0.5公克 │期徒刑年柒月。    │
│  │52分      │利商店前  │      │）1900元之價格│                    │
│  │          │          │      │販售          │                    │
├─┼─────┼─────┼───┼───────┼──────────┤
│二│(1)98年5月1│臺北市萬華│歐陽光│(1)以一包安非他│(1)販賣第二級毒品，處│
│  │  日上午 1│區果菜市場│耀    │  命（重約0.5 │  有期徒刑年柒月。│
│  │  時20分  │附近的廟前│      │  公克）2000元│                    │
│  │(2)98年5月3│          │      │  之價格販售；│(2)販賣第二級毒品，處│
│  │  日下午10│          │      │(2)以一包安非他│  有期徒刑年拾月。│
│  │  時4分   │          │      │  命（重約0.5 │                    │
│  │          │          │      │  公克）2000元│                    │
│  │          │          │      │  、Ｋ他命2 公│                    │
│  │          │          │      │  克800 元，共│                    │
│  │          │          │      │  計2800元之價│                    │
│  │          │          │      │  格販售。    │                    │
├─┼─────┼─────┼───┼───────┼──────────┤
│三│(1)98年4 月│(1)臺北縣蘆│洪定宇│(1)以Ｋ他命5 公│(1)販賣第三級毒品，處│
│  │  20日上午│  洲市徐匯│      │  克重、2000元│  有期徒刑貳年柒月。│
│  │  9 時40分│  中學附近│      │  之價格販售；│                    │
│  │(2)98年4 月│(2)臺北縣蘆│      │(2)以Ｋ他命5 公│(2)販賣第三級毒品，處│
│  │  25日上午│  洲市集賢│      │  克重、2000元│  有期徒刑貳年柒月。│
│  │  10時50分│  家樂福前│      │  之價格販售；│                    │
│  │(3)98年4 月│  （起訴書│      │(3)以Ｋ他命4 公│(3)販賣第三級毒品，處│
│  │  27日上午│  誤載為徐│      │  克重、1600元│  有期徒刑貳年柒月。│
│  │  11時1 分│  匯中學）│      │  之價格販售；│                    │
│  │(4)98年4 月│(3)同上(2)  │      │(4)以Ｋ他命2 公│(4)販賣第三級毒品，處│
│  │  30日下午│(4)同上(2)  │      │  克重、800 元│  有期徒刑貳年柒月。│
│  │  1 時50分│          │      │  之價格販售。│                    │
└─┴─────┴─────┴───┴───────┴──────────┘

司法院資訊處製作；財團法人民間司法改革基金會備份。
